臺灣新北地方法院民事判決　　　　　　　110年度訴字第882號
原　　　告　劉有漢　

訴訟代理人　吳金棟律師
被　　　告　李清忠　
訴訟代理人　楊延壽律師
上列當事人間請求返還借款事件，經本院於民國110 年11月3 日
言詞辯論終結，判決如下：
    主  文
原告之訴及假執行之聲請均駁回。
訴訟費用由原告負擔。
    事實及理由
壹、程序事項;
    按訴狀送達後，原告不得將原訴變更或追加他訴。但擴張應
    受判決事項之聲明、不甚礙被告之防禦及訴訟之終結者，不
    在此限，民事訴訟法第255 條第1 項第3 款、第7 款定有明
    文。查：原告民事起訴狀所載訴之聲明第1 項為：被告應給
    付原告新臺幣（下同）100 萬5,000 元，及自起訴狀繕本送
    達翌日起，以年利率5 ％計算之利息（本院卷第11頁）。嗣
    於民國110 年6 月2 日提出追加起訴書狀2 ，追加請求被告
    給付金額為共計364 萬5,000 元本息（本院卷第69頁、第11
    9 頁），並變更其聲明如後開訴之聲明所載，經核原告所為
    上開訴之聲明請求金額之擴張，與原訴均係依相同之訴訟標
    的即消費借貸之法律關係為請求，且不甚礙被告之防禦及訴
    訟之終結，揆諸上開規定，自應准許。
貳、實體事項：
一、原告起訴主張：
    被告於94年1 月至9 月間（嗣改稱97年間），持如附表所示
    之支票（下稱系爭支票）向原告借款，上開借款之給付方式
    ，係原告請會計小姐到永豐銀行，原告領錢給會計小姐，會
    計小姐將款項匯予被告，其中100 萬元係自原告永豐銀行帳
    戶匯入被告之妻陳麗芬中國信託商業銀行重陽分行帳戶，兩
    造約定97年8 月10日前返還借款，詎被告屆期未兌現系爭支
    票，經原告屢次催告被告返還借款，被告均置之不理，爰依
    消費借貸之法律關係為請求，並聲明：⒈被告應給付原告36
    4 萬5,000 元，其中100 萬5,000 元部分，自起訴狀繕本送
    達翌日起至清償日止，其中264 萬元部分，自追加起訴書狀
    2 繕本送達翌日起至清償日止，均按年息5 ％計算之利息。
    ⒉如原告受全部或一部有利判決時，願供擔保聲請宣告假執
    行。
二、被告答辯意旨：
（一）依原告所提出之支票，至多僅得證明其持有被告名義簽發
      之支票，但持有支票原因眾多，原告主張係消費借貸關係
      ，但就於何時、何地、如何交付借款？原告均未提出證據
      ，被告否認與原告間有借貸之關係，應由原告先就有交付
      借款之事實負舉證責任。
（二）原告主張係以匯款方式交付借款，並請求函詢原告於永豐
      銀行迴龍分行所開設帳戶自97年1 月1 日至今之帳戶明細
      ，以證明其匯款之事實，惟依永豐銀行所提供之交易明細
      資料顯示，並無任何一筆匯款給被告之紀錄，原告亦未能
      指出任何一筆之匯款係與被告相關，又改稱係透過配偶沈
      淑玲永豐商業銀行將上開借款陸續匯入被告之帳戶，惟原
      告於準備書狀3 又聲請調閱被告配偶陳麗芬中國信託銀行
      三重分行帳戶資料，原告數次更異其主張，前後所述不一
      ，難以採信。
（三）被告之配偶陳莉芬於90幾年間，因經營公司與廠商業務往
      來或因資金調度需要時，除交付公司支票外，有些往來廠
      商、金主要求須多提供個人支票以為擔保，被告曾將個人
      名義之支票借給陳麗芬使用，並授權其簽發，然原告是否
      因此取得系爭支票，被告不得而知，惟兩造間無借貸關係
      。又系爭支票發票日均為97年間，距今已達13年之久，原
      告迄今始提出主張，顯與常情不符。爰答辯聲明：原告之
      訴駁回。
三、得心證之理由：
（一）按稱消費借貸者，謂當事人一方移轉金錢或其他代替物之
      所有權於他方，而約定他方以種類、品質、數量相同之物
      返還之契約。借用人應於約定期限內，返還與借用物種類
      、品質、數量相同之物，民法第474 條第1 項、第478 條
      前段分別定有明文。又按稱消費借貸者，當事人間必本於
      借貸之意思合致，而有移轉金錢或其他代替物之所有權於
      他方之行為，始得當之。當事人主張與他方有消費借貸關
      係存在者，自應就該借貸意思互相表示合致及借款業已交
      付之事實，均負舉證之責任（最高法院98年度台上字第10
      45號判決意旨參照）。原告主張依消費借貸之法律關係，
      請求被告返還借款364 萬5,000 元之本息，被告否認與原
      告間有消費借貸契約存在，揆諸上開說明，自應由原告就
      其與被告成立消費借貸契約之事實，負舉證責任，原告主
      張應由被告負舉證責任云云，尚屬無稽。
（二）原告主張其與被告成立消費借貸契約，固據其提出如附表
      所示系爭支票6 紙、退票理由單3 紙（均影本）在卷為憑
      （本院卷第73至79頁），並聲請調閱原告申設之永豐商業
      銀行迴龍分行帳戶（帳號：00000000000000號、00000000
      000000號、00000000000000號，下合稱系爭永豐銀行帳戶
      ）自97年1 月1 日起迄今往來明細光碟1 張、被告之妻陳
      莉芬申設之中國信託商業銀行重陽分行帳戶（帳號：0000
      00000000號，下稱系爭中信銀行）自97年6 月1 日起至97
      年9 月30日止往來明細1 份（本院卷第99至101 頁、第16
      1 至167 頁），及聲請傳喚證人賴芳禪於審理中證稱：與
      兩造都是朋友，李清忠是印花廠是廠商，我以前有向他買
      ，但沒有買成功，差不多是西元2000年的事情，劉有漢是
      我朋友，因為我要向李清忠買機台，我有跟劉有漢說，後
      來劉有漢才認識李清忠。劉有漢有去我公司，我跟他說我
      要買印花機台，但不知道兩造間有借貸或生意上往來等語
      （本院卷第172 至173 頁）為主要論據。
（三）惟查，被告固不否認有授權第三人簽發系爭支票（本院卷
      第53頁），然否認有與原告成立消費借貸契約，而被告授
      權第三人簽發系爭支票之可能原因甚多，未必即為原告所
      主張之消費借貸契約，原告僅憑系爭支票主張兩造間成立
      消費借貸契約，已無足採。又原告主張其借款之交付方式
      ，係94年1 月至9 月間（嗣改稱97年間），由原告請會計
      小姐到永豐銀行，原告領錢給會計小姐，會計小姐將款項
      匯予被告，其中100 萬元係自原告系爭永豐銀行帳戶匯入
      陳莉芬系爭中信銀行帳戶云云（本院卷第52頁、第120 頁
      ），然經本院於110 年9 月1 日言詞辯論期日當庭提示系
      爭永豐銀行帳戶自97年1 月1 日起迄今往來明細，並請原
      告依該明細內容臚列與本件借貸有關之匯款資料（本院卷
      第121 頁）；復於110 年10月13日當庭提示陳莉芬系爭中
      信銀行帳戶97年6 月1 日起至同年9 月30日止往來明細，
      請原告指出其所稱之匯款資料（本院卷第173 至174 頁）
      ，然原告及其訴訟代理人於本件言詞辯論終結前均未能指
      出，自難認原告就其所稱借款已經交付之事實，已盡其舉
      證責任。至證人賴芳禪既證述不知兩造間是否有借貸關係
      存在等語，其證言自不足採為有利於原告之證據。
四、綜上所陳，原告所提上開證據，既不足以證明兩造間就系爭
    支票有成立消費借貸之意思表示合致，亦不足證明已經交付
    相關借款予被告，其依消費借貸之法律關係，請求被告給付
    364 萬5,000 元及遲延利息，為無理由，應予駁回，其假執
    行之聲請，亦失所附麗，併與駁回。
五、本件事證已臻明確，兩造其餘攻擊防禦方法及未經援用之證
    據，經本院審酌後，認與本件判決結論均無影響，爰不逐一
    論述，附此敘明。
六、據上論結，本件原告之訴為無理由，依民事訴訟法第78條，
    判決如主文。
中    華    民    國   110    年    11    月    24    日
                        民事第三庭    法  官  張誌洋                                                                                            
以上正本係照原本作成
如對本判決上訴，須於判決送達後20日內向本院提出上訴狀。如
委任律師提起上訴者，應一併繳納上訴審裁判費。 
中    華    民    國   110    年    11    月    24    日
                                      書記官  廖美紅
 
附表：
┌──┬──────┬───┬──────┬─────┬──────┐
│編號│ 發  票  日 │發票人│  面   額   │付款銀行  │支票號碼    │
├──┼──────┼───┼──────┼─────┼──────┤
│ 1  │97年6 月11日│李清忠│33萬5,000元 │台北富邦銀│JG0000000   │
│    │            │      │            │行五股分行│            │
├──┼──────┼───┼──────┼─────┼──────┤
│ 2  │97年7 月10日│李清忠│33萬5,000元 │台北富邦銀│JG0000000   │
│    │            │      │            │行五股分行│            │
├──┼──────┼───┼──────┼─────┼──────┤
│ 3  │97年8 月10日│李清忠│33萬5,000元 │台北富邦銀│JG0000000   │
│    │            │      │            │行五股分行│            │
├──┼──────┼───┼──────┼─────┼──────┤
│ 4  │97年8 月25日│李清忠│130萬元     │台北富邦銀│JG0000000   │
│    │            │      │            │行五股分行│            │
├──┼──────┼───┼──────┼─────┼──────┤
│ 5  │97年8 月31日│李清忠│100萬5,000元│台北富邦銀│JG0000000   │
│    │            │      │            │行五股分行│            │
├──┼──────┼───┼──────┼─────┼──────┤
│ 6  │97年9 月10日│李清忠│33萬5,000元 │台北富邦銀│JG0000000   │
│    │            │      │            │行五股分行│            │
└──┴──────┴───┴──────┴─────┴──────┘